【裁判字號】    90,交上訴,140
【裁判日期】    900926
【裁判案由】    過失致死
【裁判全文】
臺灣高等法院刑事判決                            九十年度交上訴字第一四號
    上  訴  人  丙○○
    即  被  告
    選任辯護人  顏文正
右上訴人因過失致死案件，不服臺灣板橋地方法院九十年度交易字第二七七號，中華
民國九十年七月十六日第一審判決（起訴案號：臺灣板橋地方法院檢察署九十年度偵
字第二七六二號）提起上訴，本院判決如左：
    主  文
原判決撤銷。
丙○○從事業務之人，因業務上之過失致人於死，處有期徒刑柒月。
    事  實
一、丙○○駕駛小貨車運送貨物加工為以駕駛為業務之人，於民國（下同）八十九年
    十月二十四日十六時許，駕駛車號Ｋ七－六七九五（起訴書載為七九五，應予更
    正）號小貨車送貨加工，沿台北縣土城市○○路（起訴書誤為明德路應予更正）
    往金城路方向行駛，行至立德路與金城路口欲左轉金城路時，本應注意車前狀況
    ，並隨時採取必要之安全措施，以預防危險之發生，且汽車行近行人穿越道前，
    應減速慢行，遇有行人穿越時，不論有無交通警察指揮或號誌指示，均應暫停，
    讓行人優先通過，依當時天候晴，光線為日間自然光線，路面狀態乾燥且無缺陷
    ，視距良好，並無不能注意之情事，竟疏未注意，冒然左轉金城路，適有行人林
    正吉，沿金城路行人穿越道，步行欲穿越金城路，行至金城路中央，遭丙○○駕
    車左轉撞及，致林正吉倒地受傷，經送醫急救，因頭部外傷，顱內出血，延至八
    十九年十一月十九日上午九時三十八分死亡。丙○○肇事後，未被有偵查犯罪職
    權之機關或公務員發覺前，即以電話報警，表明身分自首，請警員前往現場處理
    ，並接受裁判。
二、案經林正吉之子乙○○訴由臺北縣警察局土城分局報請臺灣板橋地方法院檢察署
    檢察官偵查起訴。
    理  由
一、上訴人即被告丙○○於本院調查審理時，固坦承於八十九年十月二十四日十六時
    許，駕駛車號Ｋ七－六七九五（起訴書載為七九五，與卷附道路交通事故調查報
    告表所載不符，應予更正號）小貨車，沿台北縣土城市○○路往金城路方向行駛
    ，行至立德路（起訴書誤為明德路，與卷附道路交通事故調查報告表所載不符，
    應予更正）與金城路口欲左轉金城路時，未注意車前狀況並讓行經行人穿越道之
    行人優先通行，即冒然左轉，而撞擊正於行人穿越道上，沿行人穿越道欲穿越金
    城路之行人林正吉。丙○○肇事後，未被有偵查犯罪職權之機關或公務員發覺前
    ，即以電話報警，表明身分自首，請警員前往現場處理等情（本院卷第二八頁、
    五三頁），惟否認其為從事駕駛為業務之人，辯稱略以：「其為泥水匠，當時係
    向案外人邱信龍借車，載運貨物完後，欲還車時方發生車禍，非從事駕駛為業務
    之人」等語，經查：
(一)、被告坦承之情，核與告訴人乙○○、甲○○於警訊指述情節大致相符（偵卷第三
    二反面、相卷第四頁、原審卷第五頁），復有道路交通事故調查報告表，照片二
    張（偵卷第十一頁、第九頁）、臺北縣警察局土城分局九十年六月十三日北警土
    刑字第一一七四九號函、臺北縣警察局勤務指揮中心受理各類案件記錄單（原審
    卷第十三頁、第十五頁）等附卷可按。
(二)、至被告丙○○於偵查、原審雖否認撞到被害人，先後辯稱略以：「未撞到被害人
    林正吉，當時有看到被害人要過馬路，讓被害人先行，待將車子停止，被害人已
    倒在地上，被害人本身有病，當時因無行照，一時緊張才承認肇事，警訊時係製
    作筆錄之員警要求承認」云云，惟查，證人即處理警員劉順南證稱：「我到現場
    時，我問車子是誰的，被告表示車子是他的，是他撞到人的，我就開始畫現場圖
    及照相」等語，證人即處理警員范勝達證稱：「我是依據被告所述照實製作筆錄
    ，因為當時被害人尚在病危中，所以我們第二天才製作筆錄」等語。被害人之子
    甲○○陳稱：「我父親送醫時，還沒有過世，只是腦震盪，他有表示他要過馬路
    被撞到，我父親住院時，被告每天都有去」。乙○○陳稱：「被告是隔一天才去
    做筆錄，警訊時我也在場，我們都沒有給他任何壓力，事後被告卻打電話給我們
    ，表示神明說他沒有撞到人」等語，且被告並先給被害人家屬十萬元醫藥費用（
    偵卷第三一頁收據），顯見被告確有於事實欄所載時地撞及被害人。
(三)、被害人林正吉遭被告駕車撞擊受有頭部外傷合併硬腦膜下出血及蜘蛛網膜下出血
    、顱骨骨折，經送醫急救，延至八十九年十一月十九日上午九時三十八分死亡等
    情，業經臺灣板橋地方法院檢察署檢察官督同檢驗員相驗明確，並製有相驗屍體
    證明書、驗斷書、勘驗筆錄（相卷第八頁、第九頁、第十三頁）、復有博仁綜合
    醫院診斷證明書（偵卷第六頁）等在卷可按。被害人之死亡應係被告駕車撞及所
    致，被告於偵查之辯護狀雖稱被害人之傷無一外傷足證並非被告撞擊倒地等語，
    但依上說明，此部分所辯應不足採。
(四)、按汽車駕駛人應注意車前狀況，並隨時採取必要之安全措施，且汽車行近行人穿
    越道前，應減速慢行，遇有行人穿越時，不論有無交通警察指揮或號誌指示，均
    應暫停，讓行人優先通過，道路交通安全規則第九十四條第三頁、第一百零三條
    分別定有明文。被告駕駛汽車自應注意上述道路交通安全規定，且依當時路況，
    又無不能注意之情形，竟疏未注竟以致肇事，使被害人死亡，自難辭過失之責。
    而被害人確因本件車禍死亡，已如前述，則與被告過失行為間顯有相當因果關係
    。至於被害人在行人穿越道上受被告駕車撞擊，被告已坦承要左轉前看見被害人
    走在人行道上（相卷第十頁反面），其所陳與其所駕小貨車肇事後停在行人穿越
    道上之相片相符（相卷第九頁），足見撞擊點確在行人穿越道上。
(五)、按刑法上所謂業務，係指個人基於其社會地位繼續反覆所執行之事務，其主要部
    分之業務固不待論，即為完成主要業務所附隨之準備工作與輔助事務，亦應包括
    在內（七十一年台上字第一五五○號判例），被告於偵查稱：「（車是何人的？
    ）我向合（瑩）公司借的，所有人邱信龍，我是載貨加工的」（偵卷第二五頁反
    面），此部分自白與被告肇事時所駕駛小貨車照片相符（偵卷第九頁），足證被
    告係駕駛小貨車載貨加工，故依上揭判例意旨，被告應係從事駕駛為業務之人。
    雖被告嗣辯稱其為泥水匠等詞，然並無未提出任何其為泥水匠之證據供調查，且
    惟按諸經驗法則，案發時之供述較少權衡利害得失，較之事後翻之詞，自較可信
    ，故除非可證明其更異之詞與事實更為相符，或其初供係虛偽外，自不得任意捨
    棄初供不採（七十三年台上字第三九九八號判決參照），被告既於偵查坦承其係
    駕車載貨，所陳復與相片所示小貨車一致，於本院調查審理方主張「當時我不是
    以載貨為事業，我的本業是泥水匠，我幫朋友去送貨，我去向人家借車，我已經
    送好了，要去還車，才發生這件事」云云（本院卷第二五頁），且未提出任何證
    據供查證，自難憑信。是被告翻異前詞，既與其先前供述不符，揆諸前揭說明，
    殊難認其後供述與事實相符，而較其初供為可採，自無捨其偵查供述不採，而逕
    信其翻異所言之理。
(六)、綜上，本件事證明確，被告犯行堪予認定，應依法論科。
二、核被告丙○○過失致人死亡行為，係犯刑法第二百七十六條第二項業務過失致死
    罪（認定理由詳前），公訴意旨認其所為係犯同前條第一項之普通過失致死罪，
    尚有未洽，起訴法條應予變更。被告行經行人穿越道不依規定讓行人優先通行，
    因而致人死亡，依法應負刑事責任，應依道路交通管理處罰條例第八十六條第一
    項加重其刑。被告於肇事後，未被有偵查犯罪職權之機關或公務員發覺前，即以
    電話報警，表明身分，請警員前往現場處理，而自首主動接受裁判，有臺北縣警
    察局土城分局九十年六月十三日北警土刑字第一一七四九號函（原審卷第十三頁
    ）、臺北縣警察局勤務指揮中心受理各類案件記錄單（原審卷第十五頁）等附卷
    可按，另證人即警員劉順南亦證稱：「到現場問車子是誰的，被告表示車子是他
    的 」 等語（原審卷第三九頁），是應依刑法第六十二條前段之規定減輕其刑，
    並先加後減。
三、原審予被告論罪科刑固非無見，惟查：(一)、被告所駕之車輛為小貨車（相片見偵
    卷第九頁），原判決事實欄先後記載為「自小客貨車」與「自用小貨車」。(二)、
    原審事實欄分別將車號及被告行進方向誤載為Ｋ七－七九五號（應為Ｋ七－六七
    九五號）、明德路（應為立德路）往金城路方向行駛。(二)、原審變更檢察官起訴
    法條，認被告所犯係業務過失致死罪，雖於事欄中記載被告係以駕駛為業務之人
    ，惟於理由欄並未論敘何以認定被告係從事駕駛為業務之人之理由，為判決理由
    不備，以上均有未洽。至被告雖以「判刑過重，及其為泥水匠，當時係向人借車
    幫朋友去送貨，貨物運送完了，要去還車時，方發生事故，其非為從事駕駛為業
    務之人」等語，提起上訴，因原審判決已詳載審酌被告犯後態度，且量刑輕重，
    屬事實審法院得依職權自由裁量事項，苟已審酌刑法第五十七條各款所列情狀而
    未逾法定刑度，不得遽指為違法（七十二年度台上字第六六九六號判例參照），
    經核原審判決所載斟酌前開量刑事項，並無不當，又被告為駕車載貨加工之時發
    生車禍，係以駕駛為業務之人業如前述，是被告此部分所陳顯屬無據，其執此上
    訴，指摘原判決不當雖無理由，惟原審既有前開可議，自應撤銷改判。爰審酌被
    告在人行道上撞擊被害人之過失程度、所生被害人死亡之危害，被告雖賠償被害
    人家屬部分醫藥費十萬元（有被告給付告訴人醫藥費十萬元之收據，二七六二偵
    卷第三一頁），惟其於偵查、原審極力否認犯罪（偵卷第二八頁、三三頁、原審
    卷第二一頁、第三六頁，稱不是我撞的，警訊是警察要我這麼說，警訊筆錄不實
    在與我後來就沒有承認過我有撞到被害人等詞），且未與被害人家屬達成和解，
    及其嗣於本院審理時尚能坦承肇事之犯後態度、被告所提出之戶籍謄本、診斷證
    明、村里長證明（以上文件與被告犯行無關，所提出曾進發之台南證明書，但被
    告不與之同住而住在臺北縣土城市○○路）等一切情狀，量處有期徒刑柒月。
四、據上論斷，應依刑事訴訟法第三百六十九條第一項前段、第三百六十四條，第三
    百條、第二百九十九條第一項前段、道路交通管理處罰條例第八十六條第一項、
    刑法第二百七十六條第二項、第六十二條前段、罰金罰鍰提高標準條例第一條前
    段，判決如主文。
本案經檢察官王安明到庭執行職務。
中      華      民      國      九十      年      九    月    二十六    日
                              臺灣高等法院刑事第七庭
                                  審判長法  官  吳  啟  民
                                        法  官  林  瑞  斌
                                        法  官  施  俊  堯
右正本證明與原本無異。
如不服本判決應於收受送達後十日內向本院提出上訴書狀，其未敘述上訴之理由者並
得於提起上訴後十日內向本院補提理由書（均須按他造當事人之人數附繕本）。
                                        書記官  顏  志  豪
中      華      民      國      九十      年      九    月    二十六    日
附錄    本判決論罪科刑法條：
中華民國刑法第二百七十六條
 (過失致死罪)
因過失致人於死者，處二年以下有期徒刑、拘役或二千元以下罰金。
從事業務之人，因業務上之過失犯前項之罪者，處五年以下有期徒刑或拘役，得併科
三千元以下罰金。
道路交通管理處罰條例第八十六條
汽車駕駛人，無駕駛執照駕車、酒醉駕車、吸食毒品或迷幻藥駕車、行駛人行道或行
經行人穿越道不依規定讓行人優先通行，因而致人受傷或死亡，依法應負刑事責任者
，加重其刑至二分之一。
汽車駕駛人，在快車道依規定駕車行駛，因行人或慢車不依規定，擅自進入快車道，
而致人受傷或死亡，依法應負刑事責任者，減輕其刑。


司法院資訊處製作；財團法人民間司法改革基金會備份。
